【裁判字號】    98,訴,821
【裁判日期】    980616
【裁判案由】    違反毒品危害防制條例
【裁判全文】
臺灣彰化地方法院刑事判決               98年度訴字第821號
公  訴  人  臺灣彰化地方法院檢察署檢察官
被      告  甲○○
                    （現於臺灣雲林第二監獄執行中）
上列被告因違反毒品危害防制條例案件，經檢察官提起公訴（98
年度毒偵字第677 號），本院依簡式審判程序判決如下：
    主  文
甲○○施用第一級毒品，累犯，處有期徒刑柒月。
扣案之海洛因壹包（驗餘淨重零點肆壹零公克）沒收銷燬之；
扣案之注射針筒貳支沒收。
    犯罪事實
一、甲○○前於民國89年間，因施用毒品案件，經送觀察、勒戒
    後，認有繼續施用毒品之傾向，而續送強制戒治，於90年7
    月9 日執行完畢釋放；其後又因施用毒品案件，經送強制戒
    治，嗣於91年12月26日執行完畢釋放，而該次犯行並經檢察
    官提起公訴部分，繼由本院以91年度訴字第149 號判決判處
    有期徒刑8 月、3 月，應執行有期徒刑10月確定（下稱第1
    案）；又因竊盜案件，經本院分別以90年度易字第1495 號
    及90年度彰簡字第722 號分別判處有期徒刑6 月、4 月（下
    稱第2 、3 案），上開1 、2 、3 案復經本院裁定應執行刑
    為有期徒刑1 年7 月確定，已於96年4 月29日執行完畢出獄
    。近又因施用毒品案件，經本院以97年度訴字第3428號判決
    判處應執行有期徒刑1 年2 月確定（現在執行中）。詎猶不
    知悔改，又基於施用第一級毒品海洛因之犯意，於98年3 月
    11日下午3 時許，在彰化縣鹿港鎮○○路某處加油站廁所內
    ，以將海洛因摻水稀釋後置於針筒再注射至體內之方式，施
    用第一級毒品海洛因1 次。嗣於98年3 月13日上午9 時30分
    在彰化縣秀水鄉○○街旁，因行跡可疑為警攔查發現其口中
    含有海洛因1 包（驗餘淨重0.3410公克），並查獲其所有準
    備供施用海洛因使用之注射針筒2 支。經警徵得其同意後採
    取尿液檢體送驗，結果呈現嗎啡陽性反應，而查悉上情。
二、案經彰化縣警察局鹿港分局報請臺灣彰化地方法院檢察署檢
    察官偵查起訴。
    理  由
一、本件被告甲○○所犯係死刑、無期徒刑、最輕本刑為3 年以
    上有期徒刑以外之罪，其於準備程序就前揭被訴事實為有罪
    之陳述，經受命法官告知簡式審判程序之旨，並聽取其與公
    訴人之意見後，本院認無不得或不宜改依簡式審判程序進行
    之處，爰依刑事訴訟法第273 條之1 第1 項、第284 條之1
    ，裁定本案由受命法官獨任進行簡式審判程序，合先敘明。
二、上開犯罪事實，有下列證據可資證明：
    (一)彰化縣警察局鹿港分局委託檢驗尿液代號與真實姓名對照
      表。
    (二)詮昕科技股份有限公司濫用藥物尿液檢驗報告。
    (三)臺灣高等法院被告前案紀錄表，及偵卷所附刑案資料查註
      紀錄表。
    (四)行政院衛生署草屯療養院鑑定書。
    (五)扣案之海洛因1 包（驗餘淨重0.3410公克）。
    (六)扣案之注射針筒2支。
    (七)被告於警詢、偵訊及本院審理時之自白。
三、論罪科刑：
    (一)按毒品危害防制條例於92年7 月9 日修正公布，自93年1
      月9 日施行，其中第20條、第23條將施用毒品之刑事處遇
      程序，區分為「初犯」及「5 年內再犯」、「5 年後再犯
      」。依其立法理由之說明：「初犯」，經觀察、勒戒或強
      制戒治後，應為不起訴處分或不付審理之裁定；經觀察、
      勒戒或強制戒治執行完畢釋放後，「5 年內再犯」者，因
      其再犯率甚高，原實施之觀察、勒戒及強制戒治既已無法
      收其實效，爰依法追訴或裁定交付審理。至於經觀察、勒
      戒或強制戒治執行完畢釋放後，「5 年後再犯」者，前所
      實施之觀察、勒戒或強制戒治已足以遮斷其施用毒品之毒
      癮，為期自新及協助其斷除毒癮，仍適用「初犯」規定，
      先經觀察、勒戒或強制戒治之程序。從而依修正後之規定
      ，僅限於「初犯」及「5 年後再犯」二種情形，始應先經
      觀察、勒戒或強制戒治程序。倘被告於5 年內已再犯，經
      依法追訴處罰，縱其第3 次（或第3 次以上）再度施用毒
      品之時間，在初犯經觀察、勒戒或強制戒治執行完畢釋放
      5 年以後，已不合於「5 年後再犯」之規定，且因已於「
      5 年內再犯」，顯見其再犯率甚高，原實施觀察、勒戒或
      強制戒治，已無法收其實效，即應依該條例第10條處罰（
      最高法院95年第7 次刑事庭會議決議參照）。查本件被告
      前因施用毒品案件，經送強制戒治執行完畢釋放後5 年內
      ，仍因施用毒品犯行而遭訴追、判刑（參見犯罪事實欄所
      載），是本件被告並不合於「5 年後再犯」之規定，揆諸
      上開說明，被告所為已符合毒品危害防制條第23條第2 項
      之所定之追訴要件，並無「初犯」規定之適用，自毋須再
      重新施予觀察、勒戒之處遇程序，而應直接訴追處罰。
    (二)核被告所為，係犯毒品危害防制條例第10條第1 項之施用
      第一級毒品罪。被告於施用前持有第一級毒品之低度行為
      ，應為施用之高度行為所吸收，不另論罪。
    (三)被告之前案紀錄，有臺灣高等法院被告前案紀錄表，及偵
      卷所附刑案資料查註紀錄表在卷可參。其於上開案件執行
      完畢後5 年以內故意再犯本件有期徒刑刑以上之罪，為累
      犯，應依刑法第47條第1 項之規定，加重其刑。
    (四)爰審酌被告前曾有施用毒品之前科，仍不知警惕，復曾執
      行強制戒治處分，猶未能戒除毒癮，竟又再次施用毒品，
      顯乏禁絕毒害之決心，暨其於本院審理時尚能坦認犯行，
      頗有悔悟之心等一切情狀，量處如主文所示之刑，以資儆
      懲。
四、沒收：
    (一)扣案之海洛因1 包（驗餘淨重0.3410公克），為第一級毒
      品，應依毒品危害防制條例第十八條第一項前段宣告沒收
      銷燬之。
    (二)扣案之注射針筒2 支，為被告所有供施用毒品使用之物，
      業據其供承在卷，應依刑法第38條第1 項第2 款之規定宣
      告沒收。
五、如不服本判決應於收受判決後10日內向本院提出上訴書狀，
    並應敘述具體理由。其未敘述上訴理由者，應於上訴期間屆
    滿後20日內向本院補提理由書（須附繕本），切勿逕送上級
    法院。
據上論斷，應依刑事訴訟法第273 條之1 第1 項、第299 條第1
項前段、第310 條之2 、第454 條第1 項，毒品危害防制條例第
10條第1 項、第18條第1 項前段，刑法第11條前段、第47條第1
項、第38條第1 項第2 款，判決如主文。
本案經檢察官賴志盛到庭執行職務。
中    華    民    國    98    年    6     月    16    日
                  刑事第七庭      法  官  黃玉齡
以上正本證明與原本無異。
如不服本判決，應於收受判決後10日內向本院提出上訴書狀，並
應敘述具體理由；其未敘述上訴理由者，應於上訴期間屆滿後20
日內向本院補提理由書（均須按他造當事人之人數附繕本「切勿
逕送上級法院」）。
中    華    民    國    98    年    6     月    16    日
                                  書記官  黃鏽金
附錄論罪科刑法條：
毒品危害防制條例第10條
施用第一級毒品者，處 6 月以上 5 年以下有期徒刑。
施用第二級毒品者，處 3 年以下有期徒刑。


司法院資訊處製作；財團法人民間司法改革基金會備份。
